【裁判字號】    99,易,1444
【裁判日期】    990630
【裁判案由】    毒品危害防制條例
【裁判全文】
臺灣臺北地方法院刑事判決              99年度易字第1444號
公  訴  人  臺灣臺北地方法院檢察署檢察官
被      告  甲○○
上列被告因違反毒品危害防制條例案件，經檢察官提起公訴（99
年度毒偵字第1501號），本院判決如下：
    主  文
甲○○施用第二級毒品，累犯，處有期徒刑柒月。扣案含第二級
毒品甲基安非他命成分之白色透明結晶壹包（驗餘淨重零點壹貳
肆捌公克）沒收銷燬；上開毒品包裝袋壹個及玻璃球吸食器壹組
，均沒收。
    事  實
一、甲○○前於民國93年間因施用毒品案件，經依臺灣板橋地方
    法院93年度毒聲字第1755號裁定送觀察、勒察後，認無繼續
    施用毒品之傾向，而於94年1 月27日執行完畢釋放出所，並
    由臺灣板橋地方法院檢察署以93年度毒偵字第4308號為不起
    訴處分。其於上開觀察、勒戒執行完畢釋放後5 年內之94年
    7 月間，再犯施用第二級毒品案件，經臺灣板橋地方法院95
    年度簡字第5223號判處有期徒刑5 月確定；復於96年間，犯
    過失傷害及攜帶兇器竊盜等案件，經臺灣板橋地方法院96年
    度易字第781 號分別判處有期徒刑5 月及7 月，應合併執行
    有期徒刑10月確定；上開3 罪，嗣經同法院依中華民國九十
    六年罪犯減刑條例，以96年度聲減字第6237號裁定減為有期
    徒刑2 月又15日、2 月又15日及3 月又15日，更定應合併執
    行有期徒刑7 月確定，於97年2 月5 日縮刑期滿執行完畢。
    甲○○復於上開觀察、勒戒執行完畢釋放後5 年內之96年間
    ，三犯及四犯施用第二級毒品案件，經臺灣板橋地方法院分
    別以96年度簡字第6221號判處有期徒刑4 月及96年度簡字第
    8096號判處有期徒刑6 月確定，上開2 罪，並經同法院以97
    年度聲字第3620號裁定應合併執行有期徒刑9 月確定，於98
    年2 月21日縮刑期滿執行完畢。另於98年間，犯施用第二級
    毒品案件，經臺灣桃園地方法院以98年度壢簡字第3223號判
    處有期徒刑6 月，於99年2月22日確定（嗣於99年4月26日入
    監服刑，現於臺灣桃園監獄執行中）。詎其猶不知悔悟，於
    99年3 月29日晚間22時許，在臺北市○○區○○街41巷與天
    祥路86巷口附近土地公廟旁，基於施用第二級毒品之犯意，
    以將第二級毒品甲基安非他命置於自製玻璃球吸食器內，用
    打火機在吸食器下方點火加熱，使甲基安非他命霧化而吸食
    其煙氣之方式，施用第二級毒品甲基安非他命1 次。嗣為警
    於同日晚間22時45分許，在臺北市○○區○○街41巷與天祥
    路86巷口查獲，並在甲○○所駕駛之自用小客車上查獲其所
    有含第二級毒品甲基安非他命成分之白色透明結晶1 包（實
    稱毛重0.3550公克，含1袋1標籤，淨重0.1250公克，驗餘淨
    重0.1248公克）及玻璃球吸食器1 組。
二、案經臺北市政府警察局中山分局報請臺灣臺北地方法院檢察
    署檢察官偵查起訴。
    理  由
一、上揭犯罪事實，業據被告甲○○於偵詢、偵查及本院審理時
    坦承在卷，並有含第二級毒品甲基安非他命成分之白色透明
    結晶1 包（含1 袋1 標籤之實稱毛重0.3550公克，淨重
    0.1250公克）及吸食器1 組扣案可憑；且扣案之白色透明結
    晶1 包，經交通部民用航空局航空醫務中心鑑驗結果，實稱
    毛重（含1 袋1 標籤）0.3550公克，淨重0.1250公克，取樣
    0.0002公克，驗餘淨重0.1248公克，檢出第二級毒品甲基安
    非他命成分，有交通部民用航空航空醫務中心99年4 月12日
    航藥鑑字第0992404 號毒品鑑定書附卷可按（見99年度毒偵
    字第1501號偵查卷第64頁）；又被告於99年3 月30日凌晨0
    時20分許所採集之尿液，經以EIA 酵素免疫分析法初步檢驗
    結果，呈安非他命類陽性反應，再以氣相層析質譜儀法確認
    檢驗結果，判定呈安非他命、甲基安非他命陽性反應，此有
    臺北市政府警察局偵辦毒品案件尿液檢體委驗單（尿液檢體
    編號：040900號）及台灣尖端先進生技醫藥股份有限公司出
    具之99年4 月14日濫用藥物檢驗報告附卷可稽（見同上偵查
    卷第60頁、第61頁）。再依據NIDA Research Monograph 73
    記載，服用單一劑量甲基安非他命後之尿液，可檢測到原形
    甲基安非他命之時間可達23小時；依據Clarke's Analysis
    of Drugs and Poisons一書第3 版之記述：施用甲基安非他
    命後24小時內，約有施用劑量之70% 由尿中排出，經人體可
    代謝出甲基安非他命原態及其代謝物安非他命，一般可檢出
    甲基安非他命成分之最長時間為1 至5 天，此有行政院衛生
    署管制藥品管理局92年2 月13日管檢字第0920000964號函、
    93年7 月22日管檢字第0930006615號函（均影本）各1 件在
    卷可參。而本件被告於99年3 月30日凌晨0 時20分許所採尿
    液檢驗結果，尿液中所含安非他命、甲基安非他命之濃度分
    別為3,540ng/ml、38,080ng/ml，有上開濫用藥物檢驗報告
    可按，參照上揭說明，堪認被告上開施用第二級毒品甲基安
    非他命之犯罪時間，最久應不超過自採尿時起往前回溯1 至
    5 天，亦即被告於99年3月30日凌晨0 時20 分許採尿時往前
    回溯1 至5 天內之某時確有施用第二級毒品甲基安非他命。
    以上均足徵被告前揭任意性自白核與事實相符，被告所為自
    白應堪採信。
  (二)按毒品危害防制條例於92年7 月9 日修正公佈，自93年1 月
    9 日施行，其中第20條、第23條將施用毒品之刑事處遇程式
    區分為「初犯」、「5 年內再犯」、「5 年後再犯」。依其
    立法理由之說明：「初犯」，經觀察、勒戒或強制戒治，應
    為不起訴處分或不付審理之裁定；經觀察、勒戒或強制戒治
    執行完畢釋放後，「5 年內再犯」者，因其再犯率甚高，原
    實施之觀察、勒戒及強制戒治既已無法收其實效，爰依法追
    訴或裁定交付審理。至於經觀察、勒戒或強制戒治執行完畢
    釋放後，「5 年後再犯」者，前所實施之觀察、勒戒或強制
    戒治已足以遮斷其施用毒品之毒癮，為期自新及協助其斷除
    毒癮，仍適用「初犯」規定，先經觀察、勒戒或強制戒治之
    程式。從而依修正後之規定，僅限於「初犯」及「5 年後再
    犯」2 種情形，始應先經觀察、勒戒或強制戒治程式。倘被
    告於5 年內已再犯，經依法追訴處罰，縱其第3 次（或第3
    次以上）再度施用毒品之時間，在初犯經觀察、勒戒或強制
    戒治執行完畢釋放5 年以後，已不合於「5 年後再犯」之規
    定，且因已於「5 年內再犯」，顯見其再犯率甚高，原實施
    觀察、勒戒或強制戒治，已無法收其實效，即應依該條例第
    10條處罰（最高法院97年度第5 次刑事庭會議決議參照）。
    查本案被告前於93年間因施用毒品案件，經依臺灣板橋地方
    法院93年度毒聲字第1755號裁定送觀察、勒察後，認無繼續
    施用毒品之傾向，而於94年1 月27日執行完畢釋放出所，並
    由臺灣板橋地方法院檢察署以93年度毒偵字第4308號為不起
    訴處分；其於上開觀察、勒戒執行完畢釋放後5 年內之94年
    7 月間，再犯施用第二級毒品案件，經臺灣板橋地方法院95
    年度簡字第5223號判處有期徒刑5 月，嗣經減為有期徒刑2
    月又15日確定；於96年間，三犯及四犯施用第二級毒品案件
    ，經臺灣板橋地方法院分別以96年度簡字第6221號判處有期
    徒刑4 月及96年度簡字第8096號判處有期徒刑6 月確定，上
    開2 罪，並經同法院以97年度聲字第3620號裁定應合併執行
    有期徒刑9 月確定，於98年2 月21日縮刑期滿執行完畢；於
    98年間，五犯施用第二級毒品案件，經臺灣桃園地方法院以
    98年度壢簡字第3223號判處有期徒刑6 月，於99年2 月22日
    確定等情，有臺灣高等法院被告前案紀錄表附卷可稽。被告
    既於94年1 月27日觀察、勒戒執行完畢釋放後5 年內之94年
    7 月間、96年間及98年間，先後再犯、三犯、四犯及五犯施
    用第二級毒品案件，其於99年3 月29日犯本件施用第二級毒
    品案件，即非屬毒品危害防制條例第20條第3項所定「5年後
    再犯」之情形，而符合同條例第23條第2 項之起訴條件，附
    此說明。
  (三)綜上，本件事證明確，被告犯行堪以認定，應予依法論科。
二、論罪科刑理由：
  (一)按甲基安非他命為毒品危害防制條例第2 條第2 項第2 款明
    定之第二級毒品，不得持有及施用。核被告所為，係犯毒品
    危害防制條例第10條第2 項之施用第二級毒品罪。其施用前
    、後持有第二級毒品甲基安非他命之低度行為，為其施用第
    二級毒品之高度行為所吸收，不另論罪。
  (二)被告前於96年間，因犯施用第二級毒品等案件，經臺灣板橋
    地方法院分別以96年度簡字第6221號判處有期徒刑4 月及96
    年度簡字第8096號判處有期徒刑6 月確定，上開2 罪，並經
    同法院以97年度聲字第3620號裁定應合併執行有期徒刑9 月
    確定，於98年2 月21日縮刑期滿執行完畢等情，有上開臺灣
    高等法院被告前案紀錄表在卷可按，其前受有期徒刑執行完
    畢後，5 年以內故意再犯本件最重本刑為有期徒刑以上之罪
    ，為累犯，應依刑法第47條第1 項規定，加重其刑。
  (三)爰審酌被告素行不良，前已因施用毒品犯行受觀察、勒戒及
    徒刑執行完畢，猶未能確實戒除毒害，仍有吸毒成癮之舉，
    惟所犯之施用毒品犯行乃戕害自己身心健康，尚未害及他人
    ，及其犯罪後坦承犯行等一切情狀，量處如主文所示之刑。
  (四)扣案之白色透明結晶1包內所含第二級毒品甲基安非他命（
    淨重0.1250公克，取樣0.0002公克鑑析用罄，餘重0.1248公
    克），係查獲之毒品，不問屬於犯人與否，依毒品危害防制
    條例第18條第1 項前段規定，應沒收銷燬。上開毒品之包裝
    袋1 個及玻璃球吸食器1 組，分別係被告所有供施用、持有
    毒品所用之物，業據被告陳明在卷，爰依刑法第38條第1 項
    第2 款之規定，併予宣告沒收。
據上論斷，依刑事訴訟法第284條之1、第299條第1項前段，毒品
危害防制條例第10條第2項、第18條第1項前段，刑法第11條前段
、第47條第1項、第41條第1項前段、第38條第1項第2款，判決如
主文。
本案經檢察官蔡甄漪到庭執行職務
中    華    民    國    99    年    6     月    30    日
                        刑事第十二庭  法  官  陳慧萍
以上正本證明與原本無異。
如不服本判決應於收受送達後10日內向本院提出上訴書狀，並應
敘述具體理由；其未敘述上訴理由者，應於上訴期間屆滿後20日
內向本院補提理由書（均須按他造當事人之人數附繕本）「切勿
逕送上級法院」。
                                      書記官  黃慧怡
中    華    民    國    99    年    6     月    30    日
附錄本案論罪科刑法條：
毒品危害防制條例第10條
施用第一級毒品者，處 6 月以上 5 年以下有期徒刑。
施用第二級毒品者，處 3 年以下有期徒刑。

司法院資訊處製作；財團法人民間司法改革基金會備份。
